【裁判字號】    96,交聲,1121
【裁判日期】    970122
【裁判案由】    違反道路交通管理處罰條例聲明異議
【裁判全文】
臺灣臺北地方法院交通事件裁定        96年度交聲字第1121號
原處分機關  臺北市交通事件裁決所
異 議人 即
受 處分 人  甲○○
                     6
上列異議人即受處分人因違反道路交通管理處罰條例案件，對於
原處分機關臺北市交通事件裁決所民國九十六年九月二十七日北
市裁二字第裁22-C00000000號、裁22-C00000000號所為之處分（
原舉發案號：北縣警交字第C00000000號、C00000000號）及九十
六年八月十三日北市裁二字第裁00-000000000號所為之處分均聲
明異議，本院裁定如下：
    主  文
原處分均撤銷。
甲○○均不罰。
    理  由
一、按犯罪事實應依證據認定之，無證據不得認定犯罪事實，刑
    事訴訟法第一百五十四條第二項定有明文。又認定不利於被
    告之事實，須依積極證據，苟積極證據不足為不利於被告事
    實之認定時，即應為有利於被告之認定，更不必有何有利之
    證據；且刑事訴訟法上所謂認定犯罪事實之積極證據，係指
    適合於被告犯罪事實之認定之積極證據而言，雖不以直接證
    據為限，間接證據亦包括在內，然而無論直接或間接證據，
    其為訴訟上之證明，須於通常一般之人均不致有所懷疑，而
    得確信其為真實之程度者，始得據為有罪之認定，倘其證明
    尚未達到此一程度，而有合理之懷疑存在時，自不能以推測
    或擬制之方法，以為有罪裁判之基礎，最高法院三十年度上
    字第八一六號、二十九年度上字第三一０五號、四十年度臺
    上字第八六號、七十六年度臺上字第四九八六號判例可資參
    照。而法院受理交通事件，依據道路交通管理處罰條例第八
    十九條前段之規定準用刑事訴訟法之規定，亦即法院於受理
    交通聲明異議事件時，如經證據調查之程序，就原處分機關
    認定行為人違反道路交通管理處罰條例之事實仍存有合理之
    懷疑而無法達到確信為真實之程度，本院即應基於罪疑唯輕
    之原則為有利於行為人之解釋，作對行為人有利之認定。
二、本件原處分意旨略以：異議人即受處分人甲○○分別於民國
    九十六年七月十日上午八時三十八分許，以及同年月二十五
    日中午十二時五十五分許，騎乘車號QTX-461號輕型機車（
    下稱系爭車輛），於行經臺北縣新店市○○路與安利路口及
    臺北縣土城市○○街與永豐路口等有燈光號誌管制之交岔路
    口時闖越紅燈，經臺北縣警察局（下稱原舉發單位）新店分
    局交通分隊及土城分局清水派出所警員當場攔查，並均以其
    有違反道路交通管理處罰條例第五十三條第一項「駕車行經
    有燈光號誌管制之交岔路口闖紅燈」之情事掣單舉發，原處
    分機關則以異議人於六個月內二次違反道路交通管理處罰條
    例第五十三條第一項之規定，依同條例第六十三條記違規點
    數已達六點之情事，依同條例第六十三條第三項規定，於九
    十六年八月十三日以北市裁二字第裁00-000000000號違反道
    路交通管理事件裁決書裁處異議人吊扣駕駛執照一個月，並
    應接受道路交通安全講習，異議人對上開二次舉發及裁決結
    果不服，於九十六年八月二十二日向原處分機關提出陳述書
    ，原處分機關查明後認違規事實明確，除維持原裁決外，再
    於九十六年九月二十七日以北市裁二字第裁22-C00000000號
    、裁22-C00000000號裁決書，就異議人不服之上開二次舉發
    違規事實，均裁處新臺幣二千七百元，並均記違規點數三點
    ，異議人仍不服並均聲明異議等語。
三、訊據異議人甲○○堅詞否認有上開二次之交通違規事實，並
    辯稱：伊從未騎乘過系爭車輛，亦不認得車主，舉發通知單
    上「甲○○」之簽名亦非伊所為，伊於舉發當日係與友人邱
    明裕分別在臺北市及桃園縣阿姆坪等地洽談及辦理伊公司所
    舉辦之活動事宜，並未出現在舉發地點，伊身分資料應係遭
    實際違規之人冒用等語。經查，異議人所辯其於此二件交通
    違規事件舉發之日，係與友人邱明裕分別在臺北市及桃園縣
    阿姆坪洽談及辦理公司活動事宜一節，業據證人邱明裕於本
    院結證屬實。又經本院依職權傳喚車主乙○○及舉發此二件
    交通違規事件之臺北縣警察局新店分局交通分隊警員吳青衛
    及土城分局清水派出所警員林坤良到庭作證之結果，證人吳
    青衛及林坤良均證稱：當時違規人因違規遭攔檢後，係告知
    警員未攜帶身分證件，其二人均係請違規人提供年籍資料向
    分局查詢身分資料無誤後掣單舉發，違規人則於簽名後離去
    等語，其中證人林坤良雖無法判定當時之違規人是否即為在
    本院調查中到場之異議人，然證人吳青衛則明確指出當日之
    違規人身材較為瘦小，並非本件異議人甲○○本人，且經本
    院詢問車主乙○○使用系爭車輛之情形，其所證：其與異議
    人並不認識，亦未曾借車予異議人使用，系爭車輛自其於九
    十五年間某日購入後至九十六年九月二十三日發現遭竊之日
    止，均由其個人所管領使用等語，並有卷附臺北縣警察局車
    輛協尋電腦輸入單、海山分局九十六年九月二十七日調查筆
    錄、車籍查詢-基本資料詳細畫面、失車紀錄、車號查詢輕
    型機車車籍等各一份可資佐證，而其所證系爭車輛之外觀及
    車型，亦與證人吳青衛、林坤良所證該違規人所乘係一老舊
    之白色機車之情形相符，則系爭車輛於九十五年至九十六年
    九月間，既係於車主乙○○之管領使用，亦證本件異議人確
    無於前揭時、地騎乘系爭車輛闖紅燈之可能。再輔以原處分
    機關所提出本件舉發通知單二紙上「甲○○」之簽名，與異
    議人於聲明異議狀、送達證書及陳述書中之簽名均明顯不同
    ，亦足認當日簽名之違規人確非本件異議人本人，是異議人
    辯稱未曾有此二件闖紅燈之交通違規行為，即屬有據。此外
    ，復查無其他積極證據足資證明異議人有原處分機關所指違
    反道路交通管理處罰條例第五十三條第一項之違規行為，原
    舉發單位及原處分機關對本件據為舉發及裁罰，與法顯有未
    合，異議人聲明異議顯有理由，依首開說明，自應由本院將
    原處分均撤銷，並均為異議人不罰之諭知。
據上論斷，應依道路交通案件處理辦法第二十條前段，裁定如主
文。
中    華    民    國    97    年    1     月    22    日
                  臺灣臺北地方法院交通法庭
                                          法  官  劉秀君
上正本證明與原本無異。
如不服本裁定，應於裁定送達後5日內向本院提出抗告狀。
                                          書記官  吳俊龍
中    華    民    國    97    年    1     月    22    日


司法院資訊處製作；財團法人民間司法改革基金會備份。
